臺灣高等法院民事判決　　　　　　　　 96年度上易字第827號
上　訴　人　　甲○○
被 上訴 人　　乙○○
上列當事人間請求損害賠償事件，上訴人對於中華民國96年8月8
日臺灣基隆地方法院96年度訴字第326號第一審判決， 提起一部
上訴，本院於96年12月5日言詞辯論終結，判決如下：
    主      文
原判決關於駁回上訴人後開第二項之訴部分，及訴訟費用之裁判
（除確定部分外）廢棄。
被上訴人應再給付上訴人新台幣柒萬元。
其餘上訴駁回。
第一、二審訴訟費用（除確定部分外）由被上訴人負擔十分之一
，餘由上訴人負擔。
    事實及理由
一、本件上訴人主張：被上訴人與伊同係基隆市○○街3０3巷大
    慶大鎮社區居民，竟於民國95年９、10月間，先後在基隆市
    ○○街303巷21弄2號1樓、303巷19弄26號１樓等處，散佈伊
    討客兄、外面有男人、社區男子被伊摸光光等，妨害伊人格
    及名譽之言論，而不法侵害伊之權益，致伊家庭失和、瀕臨
    破碎，外出遭鄰居指指點點，身心痛苦異常，更割腕自殺未
    果。被上訴人所犯妨害名譽罪，業經本院刑事庭以96年度上
    易字第1243號判決（下稱第1243號刑事判決），判處罪刑確
    定在案。為此，依民法第195條第1項之規定，求為命被上訴
    人再給付（賠償）伊精神慰撫金新台幣（下同）60萬元之判
    決（上訴人另請求被上訴人賠償３萬元部分，業經原審判決
    其勝訴確定。至於上訴人超過上開60萬元之請求部分，經原
    審駁回後，未據其聲明不服）。
二、被上訴人則以：上訴人所指伊散佈不實言論之時段，伊正在
    外忙於籌辦兒子婚事，未住於社區內，足見不實。刑事法院
    為伊有罪之判決，難令人甘服。伊既無散佈不實言論，不法
    侵害上訴人人格或名譽之行為，上訴人請求伊賠償損害，自
    無理由等語，資為抗辯。
三、原審就上訴人請求被上訴人賠償60萬元部分，為其敗訴之判
    決。上訴人不服，提起第二審上訴，聲明：原判決關於該對
    其不利部分廢棄；被上訴人應再給付（賠償）上訴人60萬元
    。被上訴人則聲明駁回上訴人之上訴。
四、查被上訴人於95年9月下旬某日上午，先在基隆市○○街303
    巷19弄15號１樓前，公然對時任大慶大鎮社區管理委員會主
    任委員（下稱管委會主委）之鄭范阿指稱：淑珍（上訴人
    ）討客兄，她家裏有男人在，不給我進去，丈夫嫁了好幾個
    ，酒一喝下去，社區的男子都被她摸光光等語。嗣於同年10
    月下旬，又相繼多次，在社區住戶劉青平之家門口、屋內，
    及被上訴人住處門口等處，公然指稱：甲○○（上訴人）外
    面有男人等，涉及私德而與公共利益無關，卻足以損害及貶
    抑上訴人人格及聲譽之事項。而被上訴人所犯刑事妨害名譽
    罪，又經第1243號刑事判決，判處罪刑確定等事實，業經本
    院調取該案全卷核閱屬實。上訴人雖否認有各該犯行，並以
    前揭情詞置辯。惟查，被上訴人如何於上開時地，向時任大
    慶大鎮社區管委會主委之鄭范阿，及社區住戶劉青平，指
    述上訴人討客兄、全社區男人都被她摸光光，及在外面有男
    人等情，已分據鄭范阿、劉青平於上開刑事案件偵審中證
    述明確（見原審法院96年度易字第89號刑事案卷47至49頁、
    51 至52頁；臺灣基隆地方法院檢察署95他字第933號卷13頁
    、9 5年度偵字第5351號卷12頁）。而被上訴人辯稱伊於上
    開時段，正在外忙於兒子婚事，未住在社區云云，未據舉證
    以實其說，所辯自無可取。
五、按不法侵害他人之身體、健康、名譽、自由、信用、隱私、
    貞操，或不法侵害其他人格法益而情節重大者，被害人雖非
    財產上之損害，亦得請求賠償相當之金額，民法第195條第1
    項定有明文。又名譽有無受損害，應以社會上對個人評價是
    否貶損作為判斷之依據，苟其行為足以使他人在社會上之評
    價受到貶損，不論其為故意或過失，均可構成侵權行為，其
    行為不以廣佈於社會為必要，僅使第三人知悉其事，亦足當
    之（參見最高法院90年台上字第646號判例意旨）。經查，
    上訴人為已婚婦女（見基隆地檢署95他字第933號卷13頁）
    ，對於婚姻所負忠貞義務之信守，原屬社會上合理之期待。
    乃被上訴人竟多次，公然向時任之社區管委會主委及住戶之
    鄭范阿及劉青平指摘：上訴人討客兄、在外面有男人（皆
    指外遇之意），及社區的男子都被她摸光光等語，客觀上自
    足以貶抑上訴人在社會上之評價，而傷及其名節。上訴人主
    張其名譽已然受不法之侵害，依上開法條所定，請求被上訴
    人賠償非財產上之損害（精神慰撫金），即屬有據。惟審酌
    上訴人係空中大學肄業，目前為家庭主婦（為被上訴人所不
    爭執，見原審卷29頁），擁有自用小客車乙輛、房地３筆及
    126萬5,707元之投資財產總額（同上卷30至32頁，稅務電子
    閘門財產所得調件明細表）；而被上訴人為中學畢業，目前
    無業，名下查無任何財產資料（見原審卷28至29頁，稅務電
    子閘門財產所得調件明細表）；及上訴人因被上訴人妨害名
    譽之指摘所受精神損害之程度；暨被上訴人已因此受刑事法
    院判處有期徒刑三月，於上訴人所受之精神損害亦稍堪告慰
    等一切情狀。認上訴人請求賠償之金額，於10萬元之範圍內
    ，即稱允洽。逾此部分之請求，不應准許。
六、綜上所述，上訴人請求被上訴人給付（賠償）10萬元，為有
    理由，應予准許。經扣除原審已命3萬元之給付後，被上訴
    人應再給付上訴人7萬元。原審就此應再給付部分，駁回上
    訴人之請求，容有未合。上訴意旨，指摘原判決此部分為不
    當，求予廢棄，為有理由，應由本院予以廢棄，改判如主文
    第二項所示。至上訴人超過上開（再給付7萬元）部分之請
    求，既屬不應准許，原審駁回上訴人之請求，於法即無違誤
    。上訴論旨，指摘原判決該部分為不當，聲明廢棄，非有理
    由。此外，兩造其餘攻擊防禦方法，經核與本件勝負之判斷
    ，並無關涉，爰未予一一論酌，附此敘明。至於原判決「事
    實及理由摘要」四，所載：原告（上訴人）依侵權行為法律
    關係，請求被告（被上訴人）給付原告100,000元，為有理
    由等詞，其中所指「100,000元」，顯係「30,000元」之誤
    ，應由原審法院另以裁定更正，併予指明。
七、據上論結，本件上訴為一部有理由，一部無理由。依民事訴
    訟法第450條、第449條第1項、第79條，判決如主文。
中　　華　　民　　國　　96　　年　　12　　月　　19  　日
                    民事第十二庭
                        審判長法　官  陳駿璧
                              法　官  王麗莉
                              法　官  王仁貴
正本係照原本作成。
不得上訴。
中　　華　　民　　國　　96　　年　　12　　月　　20　　日
　　　　　　　　　　          書記官  章大富
